---
title: "Exploración  de datos con R Package"
output: github_document
---

```{r}
#Institucion: Programa de Ingenieria en Topografia de las Unidades Tecnológicas de Santander

# autor: "Aponte Saravia Jhonathan"
```


```{r setup, include=FALSE}
knitr::opts_chunk$set(echo = TRUE)
```

## Introducción 

En este proceso se intenta de presentar procesos de acercamiento de con el programa R Package,

## Desarrollo del proceso 
#### Operaciones basicas con R

```{r}
Primer_valor <- 25
Primer_valor
Segundo_valor <- 27
Segundo_valor
#  sumando  y restando valores 
suma <- Primer_valor + Segundo_valor
suma

difer <- Primer_valor - Segundo_valor
difer
# multiplicando valores 

producto <- Primer_valor*Segundo_valor
producto

# valor abosulto 

absoluto <- abs(Primer_valor - Segundo_valor)
absoluto

# potenciación 
pot<-absoluto^16
pot
```
#### Explorando datos  

```{r}
prec<- c(34,46 ,	67,	113,	102,	63,	47,	47,	56,	119,	112,	60) 
mes<-c("enero", "febrero","marzo", "abril", "mayo", "junio","julio","agosto", "septiembre", "octubre","noviembre","diciembre")
# mostrando las caracteristicas de los datos
 class(prec)
 class(mes)
# explorando losvalores estadisticos del conjunto 
summary(prec)

#Mostrando el conjuto de valores 
print(prec)
# graficando los datos
plot(prec)

#Calculo de valores máximos y mínimos. 
max(prec)

min(prec)
```
#### Importando y explorando datos desde excel 
El proceso de importacion de datos tipo tabla desde excel y/o otros formatos, es bastante sencillo, para ello nos ubicamos en la opción de importar datos desde excel, y ruteamos  el directorio donde se encuentra el archivo, o  importamos con el codigo de read_excel(), ubicamos la ruta donde se enceuntra el archivo. como se muestra a continuación:  

```{r}
library(readxl)
#Libro1 < read_excel("......./direccion/Libro1.xlsx")
```


```{r, echo=FALSE}

Libro1 <- read_excel("E:/A_UTS/2021-I/Docencia/Cartografia digital/8 Primera Aproximacion a los sistemas de informacion II/Taller/Libro1.xlsx")

```
```{r}
#Exploramos los datos
head(Libro1)
# Exploramos los valores estadisticos
summary(Libro1)
#Calculamos valores temperatura superiores a 16 °C
Libro1[Libro1$Tmax > 16,]
#Calculamos valores precipitacion superiores a 50mm
Libro1[Libro1$Precipitacion > 50,]
#Graficamos el comportamiento de la precipitacion 
plot(Libro1$Precipitacion) 
#Graficamos el comportamiento de la precipitacion en histogramas.
hist(Libro1$Precipitacion)

# Generamos procesos de  correlación entre los valores  por el método de pearson y spearman
#Método de pearson
cor(Libro1$Precipitacion, Libro1$Tmedia, method = "pearson")
#Método de spearman
cor(Libro1$Precipitacion, Libro1$Tmedia, method = "spearman")


# Generamos los procesos de  regresion lineal entre la precipitacion y la temperatura media
reg <-lm(Libro1$Precipitacion ~ Libro1$Tmedia)

# Resumen del proceso de regresión.
summary(reg)

pairs(Libro1$Precipitacion ~ Libro1$Tmedia)

library(PerformanceAnalytics)

dat1<-data.frame(Libro1$Precipitacion, Libro1$Tmedia)

chart.Correlation(dat1)

```
### Explorando datos vectoriales 

#### Creando datos vectoriales tipo punto
 Para realizar los procesos de exploracion y  creacion de datos vectoriales se debe  isntalar la libreria: library(sf)
 
```{r}
library(sf)
library(rgdal)
```
#### Creando un dato vectorial tipo punto (punto unico) 
```{r}
p <- st_point(c(707203.42,785800.53,933),"XYZ")
class(p)
str(p)
# Mostrando el punto el las coordenadas
plot(p, axes = "TRUE")

```
#### Creando varios puntos
```{r}
# Ingresando los valores en el eje de las abcisas y ordenadas y los valores de altitud.
X <- c (707211.25,707272.60,707281.55,707339.70,707328.83,707284.91,
                  707279.60,707214.99,707184.29,707198.97,707203.01)

Y <- c(785848.80,785835.89,785869.49,785856.82,785813.29,785775.19,
                  785741.15,785699.51,785718.96,785791.30,785817.58)

Z <-c (930,931,931,932,932,932,932,931,929,930,930)

#Integrando los valores en la tabla.
coord <- cbind(X,Y)

#Contenido de los datos
print(coord)
class(coord)
str(coord)
# Mostrando la distribucion de los  puntos en el eje cartesiano
plot(coord, axes = TRUE)

```

#### Creando multipuntos
#### Opcion 1

```{r}
#Agregando el valor de la coordenada en el eje Z
XYZ <- cbind(coord,Z)
XYZ
# generando multipunto
mp<-st_multipoint(XYZ)
mp
# Presentando la distribución de los puntos en el eje cartesiano
plot(mp, axes = "TRUE")

# calculando el centriode de los puntos.
cen <-st_centroid(mp)
cen
```

#### Opcion 2

```{r}
v1 <- st_point(c(707211.25,785848.80),"XY")
v2 <- st_point(c(707272.60,785835.89),"XY")
v3 <- st_point(c(707281.55,785869.49),"XY")
v4 <- st_point(c(707339.70,785856.82),"XY")
v5 <- st_point(c(707328.83,785813.29),"XY")
v6 <- st_point(c(707284.91,785775.19),"XY")
v7 <- st_point(c(707279.60,785741.15),"XY")
v8 <- st_point(c(707214.99,785699.51),"XY")
v9 <- st_point(c(707184.29,785718.96),"XY")
v10 <- st_point(c(707198.97,785791.30),"XY")
v11 <- st_point(c(707203.01,785817.58),"XY")

geom <- st_sfc(v1,v2,v3,v4,v5,v6,v7, v8, v9,v10,v11)

str(geom)
summary(geom)
plot(geom)
plot(geom, axes = "TRUE")

```

##### Asociado la geometría con la tabla de atributos 

```{r}
num <- c(1,2,3,4,5,6,7,8,9,10,11)
nomb <- c("v1", "v2", "v3","v4","v5","v6","v7","v8","v9","v10","v11")

#generando la data frame
tabpuntos <- data.frame(cbind(num, nomb))

summary(tabpuntos)

class(tabpuntos)

print(tabpuntos)

SFP <- st_sf(tabpuntos$nomb, geometry = geom)

plot(SFP, axes = "TRUE")

```

#### Generando  datos tipo linea 
```{r}
# Construcción de la primera red  

X1s <- c(604940.00,605144.00,605174.00,605485.00,605602.00,605659.00)
Y1s <- c(533681.00,533539.00,533509.00,533316.00,533248.00,533205.00)

Coord1 <- cbind(X1s,Y1s)

L1 <- st_linestring(Coord1)

class(L1)

plot(L1, axes= "TRUE")

# Construcción de la segunda red

X2s <- c(605241.00,605091.07,604940.00)
Y2s <- c(534005.00,533821.04,533681.00)
Coord2 <- cbind(X2s,Y2s)
L2 <- st_linestring(Coord2)
plot(L2, axes= "TRUE")

# Construcción de la tercera red
X3s <- c(605293.00,605226.76,605144.00)
Y3s <- c(533847.00,533750.51,533539.00)
Coord3 <- cbind(X3s,Y3s)

L3 <- st_linestring(Coord3)
plot(L3, axes= "TRUE")

# Construcción de cuarta red

X4s <- c(605185.00,605162.84,605174.00)
Y4s <- c(533305.00,533414.66,533509.00)
Coord4 <- cbind(X4s,Y4s)

L4 <- st_linestring(Coord4)

plot(L4, axes= "TRUE")

#Integrando todas las redes o las lineas vectoriales. 
geometria2 <- st_sfc(L1,L2,L3,L4)

plot(geometria2, axes=TRUE)

# Tabla de atributos
num <- c(1,2,3,4)
code <- c("Vp","Vs1","Vs2","Vs3")
tipo <- c("ViaP","Trocha1","trocha2","trocha3")
tablineas <- data.frame(cbind(num,tipo,code))

SFL <- st_sf(tablineas$tipo, geometry = geometria2)
plot(SFL,axes=TRUE)

```

#### Generando  datos tipo poligono

```{r}
# primer poligono

X1 <- c(707211.25,707272.60,707281.55,707339.70,707328.83,707284.91,
         707279.60,707214.99,707184.29,707198.97,707203.01,707211.25)
Y1 <- c(785848.80,785835.89,785869.49,785856.82,785813.29,785775.19,
         785741.15,785699.51,785718.96,785791.30,785817.58,785848.80)

coord1 <- cbind(X1,Y1)

poli <- st_polygon(list(coord1))
plot(poli, axes = T)

#segundo poligono

x2 <-c(707216.19,707285.82,707279.79,707212.53,707216.19)
y2 <-c(785816.28,785803.90,785777.12,785788.84,785816.28)
coord2 <- cbind(x2,y2)

poli2 <- st_polygon(list(coord2))

plot(poli2, axes = T)

#Tercer poligono

X3 <- c (707272.60,707281.55,707339.70,707328.83,707272.60)
Y3 <- c(785835.89,785869.49,785856.82,785813.29,785835.89)

coord3 <- cbind(X3,Y3)

poli3 <- st_polygon(list(coord3))

plot(poli3, axes = T)

# Integrando los poligonos

p2 <- st_polygon(list(coord1,coord2,coord3))
plot(p2, axes = T)

geometria <- st_sfc(poli,poli2,poli3)

#Generando la tabla de atributos.
ID <- c(1,2,3)
Cod <- c("Ac", "NC","EC")
Tipo <- c("Area construida", "No construida", "En construccion")
tabpol <- data.frame(cbind(ID,Cod,Tipo))

# Uniendo los atributos con el vector 
SFpol <- st_sf(tabpol$Tipo, geometry = geometria )
plot(SFpol, axes = T)

as.data.frame(SFpol)

print(SFpol[Cod=="EC",])

nocosntr<-(SFpol[Cod=="EC",])

plot(st_geometry(SFpol), axes=TRUE);plot(nocosntr,add=TRUE,col = "BLUE");

# calculo de  algunas alpicaciones 
#superficie y perimetro.

sup <-st_area(poli3)
sup
# calculo de Perimetro 
bound<-st_boundary(poli3)
bound
long <-st_length(bound)
long

# centroide
centroi<-st_centroid(poli3)
centroi


# cálculo de Buffers 
buf <-st_buffer(poli3, dist=5)

geom <- st_sfc(poli3, buf)

plot(geom, axes = T, border = "blue")

# generando las coordenadas del poligono.

cord <-st_coordinates(buf) 
cord

```
### Crear datos tipo raster.
```{r}
library(raster)

m <- matrix(c(runif(1600, min=0, max=100)), ncol = 40, nrow = 40,byrow = TRUE )

summary(m)

r<- raster(m)

extent(r) <- extent(c(0,100,0,100))

class(r)


plot(r)
```